臺灣新竹地方法院刑事判決　　　　　　　　　　　　　　九十年度易字第九二四號
　　公　訴　人　臺灣新竹地方法院檢察署檢察官
　　被　　　告　庚○○
右列被告因竊盜等案件，經檢察官提起公訴( 九十年度偵字第三五一六號、九十年度
偵字第五五二六號、九十年度偵字第五三九二號 )，本院判決如左：
    主  文
庚○○連續行使偽造私文書，足以生損害於他人，處有期徒刑壹年。中華電信股份有
限公司新竹營運處行動電話業務租用異動申請書及同意書上偽造「乙○○」之署押共
伍枚均沒收；又竊盜，處有期徒刑伍月。應執行有期徒刑壹年月。中華電信股份有
限公司新竹營運處行動電話業務租用異動申請書及同意書上偽造「乙○○」之署押共
伍枚均沒收。
    事  實
一、庚○○曾因犯懲治盜匪條例案件，經本院八十四年度訴字第一二三一號刑事案件
    判處有期徒刑七年六月，於民國八十九年三月十三日假釋出監( 指揮書執畢日期
    為九十二年三月二十三日 )，猶未悔改，竟基於概括犯意，於九十年四月下旬(
    起訴書誤載為九十年六月五日 )，先在不詳處所，明知不詳姓名、年籍之人所交
    付乙○○之國民身分證( 係乙○○於九十年四月間，在竹東火車站遭不詳姓名年
    籍之人所竊取 )係來路不明之贓物，仍予以收受該國民身分證，並於九十年四月
    三十日，基於冒用乙○○名義申請裝設行動電話詐得ＳＩＭ卡、獲取不法利益及
    行使偽造私文書之概括犯意，持乙○○之國民身分證，前往中華電信股份有限公
    司臺灣北區電信分公司( 下稱：中華電信公司 )竹東服務中心，出示該國民身分
    證，先於中華電信股份有限公司新竹營運處行動電話業務( 租用＼異動 )申請書
    之新客戶簽章欄上，及同意書( 新申租 )之立同意書人處，分別偽簽「乙○○」
    之簽名( 署押 )一枚，因該申請書為一式二聯，故庚○○於申請書之公司留存聯
    上偽簽「乙○○」之署押，即同時複寫於該申請書之客戶留存聯，以表示「乙○○」同意參加中華電信公司九十年四至六月份行動電話促銷活動，並向中華電信
    公司申裝租用行動電話門號，而偽造行動電話申請書及同意書後，持交中華電信
    公司竹東服務中心職員申請行動電話門號，使中華電信公司陷於錯誤而核發00
    00000000號行動電話門號之ＳＩＭ卡予庚○○。並於同日又連續假冒乙○○名義，於中華電信股份有限公司新竹營運處行動電話業務( 租用＼異動 )申
    請書之新客戶簽章欄上，再偽簽「乙○○」之簽名( 署押 )一枚，因該申請書為
    一式二聯，故庚○○於申請書之公司留存聯上偽簽「乙○○」之署押，即同時複
    寫於該申請書之客戶留存聯，以表示「乙○○」同意向中華電信公司申裝租用行
    動電話門號，而偽造行動電話申請書後，持交中華電信公司竹東服務中心職員申
    請行動電話門號，使中華電信公司陷於錯誤另核發0000000000號行動
    電話門號之ＳＩＭ卡予庚○○，庚○○並因而獲取使用免付上開二具行動電話通
    話費用之不法利益，足以生損害於乙○○及中華電信公司，嗣於九十年五月中旬
    ，乙○○因接獲中華電信公司寄發上開行動電話之繳費通知單，乃於九十年五月
    二十三日親往中華電信公司新竹營運處申告，旋經中華電信公司新竹營運處拆機
    銷號，而上開冒用乙○○名義所申請裝設之0000000000號行動電話則
    有電信費新臺幣( 下同 )一萬二千二百零七元未繳，至0000000000號
    行動電話亦積欠電信費用三千一百二十七元，迨至九十年六月六日十六時許，庚○○在新竹市○○路○段一○八巷三十號三樓其友人辛○○住處為警查獲，並扣
    得上開0000000000號行動電話中華電信公司新竹營運處行動電話業務
    ( 租用＼異動 )申請書客戶留存聯後，通知乙○○到案調查始查悉上情。
二、庚○○復基於承前收受贓物之概括犯意，先於(1)九十年六月五日，明知綽號「阿
    文」之年籍不詳成年男子，在不詳處所交付之呂理源所有於當日在桃園縣平鎮市
    山頂三二七巷十號住處遭竊面額分別為一百萬元、八十萬元之第一商業銀行定期
    存款存單各一張、印章三枚，及丁○○所有於九十年五月十二日，在新竹市○○
    街二號遭不詳姓名年籍之人所搶奪輕型機車車牌ＴＮＢ〡五六六號行車執照、富
    邦產物第050409G00000000 號保險證、全昌堂第79468 號掛號證、進澄婦產科第
    746542號掛號證各一張，均屬來路不明之贓物，仍予以收受，並以塑膠袋置放於
    跳蚤市場雜誌內，攜回新竹市○○路○段一○八巷三十號三樓其暫向友人辛○○
    借住處所之客廳椅子上，旋於九十年六月六日十六時許，為警在新竹市○○路○
    段一○八巷三十號三樓其友人辛○○住處客廳椅子上查獲。復於(2)九十年八月間
    ，在新竹縣竹東鎮○○路○段四五巷二弄二五號其居住處，明知綽號「阿吉」之
    年籍姓名不詳成年男子所交付甲○○之國民身分證( 係甲○○於九十年六月十四
    日，在新竹市南寮漁港，遭不詳姓名年籍之人自其所駕駛車號ＱＲ〡三一○九號
    自小客車內右前座所竊取 )係來路不明之贓物，仍予以收受該國民身分證，嗣於
    九十年九月七日二十時許，為警在新竹縣竹東鎮○○路○段四十五巷二弄六號前
    盤查庚○○，而在庚○○褲袋內查獲上開國民身分證一張。再於(3)九十年九月十
    三日十三時許，明知綽號「阿強」之年籍姓名不詳成年男子，在新竹縣竹東鎮○
    鄉里○○路某處交付之車牌號碼二Ｌ〡七○○○號自小客車( 為己○○所有，於
    九十年九月十二日，在新竹縣竹東鎮○○路○段與民德路口遭竊 )，屬來路不明
    之贓物，仍予以收受使用，嗣於九十年九月十四日十四時許，庚○○偕同其不知
    情之女友朱宛婷前往新竹市○○街一四七巷二十號擬駕駛上開自小客車返家時，
    旋即為警查獲，並扣得汽車鑰匙一支。
三、庚○○於九十年九月十一日十二時許( 起訴書誤載為九十年九月十三日 )，因見
    潘靜芬所有交由壬○○使用停放在新竹市○○○街十一號前之車牌號碼ＪＦ〡二
    七○八號自小客車車內鑰匙並未取下，竟另萌生為自己不法所有之意圖，旋開啟
    車門竊取該車，得手後並將該車駛往新竹縣竹東鎮○○街四三五巷內停放供己使
    用，嗣於當日二十一時三十分許即為警在上址尋獲該車，並於九十年九月十四日
    十四時許，在新竹市○○街一四七巷二十號庚○○所駕駛上開車牌號碼二Ｌ〡七
    ○○○號自小客車內，查獲車牌號碼ＪＦ〡二七○八號自小客車遙控器一組，始
    得悉上情。
四、案經新竹縣警察局竹東分局、新竹市警察局第一分局報請臺灣新竹地方法院檢察
    署檢察官偵查起訴。
    理  由
一、訊據被告庚○○固供承其有於上開時地持乙○○之國民身分證，前往中華電信公
    司竹東服務中心，填寫申請書及同意書向中華電信公司租用行動電話門號，又先
    後收受綽號「阿文」、「阿吉」、「阿強」等不詳姓名年籍之成年男子所交付呂
    理源所失竊之定期存款單及印章、丁○○遭搶奪之機車行照等證件、甲○○所失
    竊之國民身份證及己○○所失竊之自小客車，暨竊取潘靜芬所有自小客車等情不
    諱，惟矢口否認有何右揭行使偽造私文書犯行，辯稱：乙○○之國民身分證係乙○○本人交其持往中華電信公司申請租用行動電話門號，擬將租得之行動電話販
    售他人作為王八機使用云云。經查：
    (一)行使偽造私文書部分：
        １、右揭被告於上開時地持乙○○之國民身分證，前往中華電信公司竹東服
            務中心，以乙○○名義先後填寫申請書二紙及同意書一紙向中華電信公
            司申請租用電話號碼0000000000號及0000000000
            號之行動電話等事實，業據被告供承不諱，復有中華電信公司新竹營運
            處九十一年七月九日新營字第九一Ｃ○七○○○八一號函所檢附中華電
            信股份有限公司新竹營運處行動電話業務( 租用＼異動 )申請書二紙、
            同意書( 新申租 )一紙及乙○○國民身分證一紙附卷可稽，是被告確有
            以乙○○名義向中華電信公司申請租用上開二具行動電話之事實，應堪
            認定。
        ２、又被告迭自偵訊及本院九十年十一月二十二日調查時俱陳稱：乙○○之
            國民身分證係綽號「阿文」之男子於九十年六月五日，連同呂理源所有
            之第一商業銀行定期存款存單、印章，及丁○○所有之機車行車執照等
            證件一併交其收執等語( 詳九十年度偵字第三五一六號偵查卷第五十二
            頁及本院九十年十一月二十二日訊問筆錄 )，則被告嗣於本院九十一年
            六月十日調查時改稱乙○○之國民身分證係乙○○本人交其收執等語，
            顯與其前所述不符，尚非無疑。
        ３、再乙○○於九十年四月間遭人在竹東火車站竊取國民身分證後，適遇其
            父親腿部開刀，乃北上基隆照顧其父親，而未立即辦理遺失手續，迨至
            九十年五月中旬，突接獲中華電信公司寄發上開行動電話之繳費通知單
            ，始知證件遭人冒名申請裝設行動電話，旋即於九十年五月二十三日向
            中華電信公司新竹營運處申告被冒名，並填寫冒名切結書，請中華電信
            公司新竹營運處將上開二具行動電話停止使用並拆除，且於九十年五月
            二十三日向新竹縣竹東戶政事務所申請補領國民身分證乙節，亦據證人
            乙○○到庭結證綦詳，且有乙○○書立之切結書一紙附卷可稽，復經本
            院依職權調閱乙○○國民身分證異動資料查閱無訛，而中華電信公司新
            竹營運處確曾於九十年五月中旬寄發九十年五月份繳費通知單至乙○○
            戶籍地，並於九十年五月二十三日接獲乙○○本人向該處申告被冒名裝
            設行動電話之事實，亦經本院向中華電信公司新竹營運處函查明確，有
            中華電信公司新竹營運處九十一年七月九日新營字第九一Ｃ○七○○○
            八一號函一件附卷為憑，足見乙○○證稱其於九十年五月中旬，因接獲
            中華電信公司寄發上開行動電話之繳費通知單，始知證件遭人冒名申請
            裝設行動電話等語，要非無據。
        ４、至被告雖稱其與乙○○均認識之友人戊○○知道乙○○將國民身分證交
            予被告辦理租用行動電話，及事後由其將辦妥裝設之行動電話交予吳兆
            偉之事，惟證人戊○○於本院九十一年六月二十六日調查時既到庭結證
            ：「( 問：你知道乙○○身分證遺失的事情？ )答：不清楚。」、「(
            問：乙○○有無跟你說過他的身分證遺失？ )答：他曾經有跟我說過，
            他因為身分證遺失來開過庭。」、「( 問：你是否知道乙○○為何遺失
            身分證？ )答：不知道。」、「( 問：乙○○有無曾經將身分證交給被
            告去辦理行動電話？ )答：我不知道。」等情明確，足見被告陳稱戊○○知悉乙○○有交付其國民身分證辦理行動電話租用手續云云，顯難採
            信。又乙○○果有將其國民身分證交予被告辦理租用行動電話不依約繳
            費之企圖，衡之常情，乙○○應無不事先預謀向戶政事務所儘速申請補
            領國民身分證，藉此佐證遺失證件情事，而無於接獲中華電話公司寄發
            之繳費通知單後，始前往辦理補發國民身分證之理，是被告辯稱係吳兆
            偉將其國民身分證交其辦理租用行動電話手續云云，顯違常情。再被告
            既曾與乙○○、戊○○等人在竹東鎮曾正豪住處一同聚會，業據被告供
            承不諱，且經證人戊○○證述明確，則被告應知不詳姓名、年籍之人所
            交付乙○○之國民身分證係屬來路不明之贓物無疑，惟被告仍收受吳兆
            偉之國民身分證，並向中華電信公司申請租用行動電話，足見被告確有
            冒用乙○○名義申請租用行動電話之事實，應甚明確。
    (二)收受贓物部分：
        被告對此部分之犯行，迭於偵查及本院審理中供認在卷，並經被害人丁○○
        、甲○○、己○○指訴綦詳，且經證人即被害人呂理源之子丙○○到庭證述
        明確，復有被害人立具之贓證物品認領保管收據四紙附卷可稽( 詳九十年度
        偵字第三五一六號偵查卷宗第二十八頁及第八十頁、九十年度偵字第五三九
        二偵查卷宗第十三頁、九十年度偵字第五五二六號偵查卷宗第十一頁 )，及
        第一商業銀行定期存款存單二紙附卷為憑( 詳九十年度偵字第三五一六偵查
        卷宗第二十九頁 )，暨車輛竊盜、車牌失竊資料個別查詢報表〡查詢車輛認
        可資料一紙附卷可佐( 詳九十年度偵字第五五二六號偵查卷宗第十七頁 )。
        而被告既無法提出綽號「阿文」、「阿吉」、「阿強」之年籍不詳男子之真
        實姓名、地址等資料供本院查證，徒以綽號相稱，參以被告收受綽號「阿文
        」之男子所交付之呂理源所有第一商業銀行定期存款存單面額非微，且同時
        由該「阿文」之男子交付丁○○所有輕型機車等證件，則被告未加查證上開
        證件之來源即自綽號「阿文」之男子收受證件，難謂其不知上開定期存款存
        單及證件均屬來路不明之贓物。又國民身分證既係證明身分之證件，則綽號
        「阿吉」之男子任意交付甲○○國民身分證予被告收受，且未約定返還該證
        件之時間，顯違常情，遑論被告既供承其不知綽號「阿吉」男子之真實姓名
        等語( 詳九十年度偵字第五五二六號偵查卷宗第四十一頁反面 )，是認被告
        就其所收受之甲○○國民身分證，係屬來路不明之贓物，應已有認識。再被
        告收受綽號「阿強」之男子所交付上開車牌號碼二Ｌ〡七○○○號自小客車
        時，並未查閱合法行照證件，且未約定返還時間、地點，又遭竊取之己○○
        所有上開車牌號碼二Ｌ〡七○○○號汽車出廠年份距被告收受該汽車之時間
        均屬同一年度，衡情並非毫無經濟價值之物，則綽號「阿強」男子出借該汽
        車予被告使用，應無不約定返還期限，逕將汽車贈與被告使用之理，從而，
        被告與綽號「阿強」之男子既無長年私交情誼，復未加查證車籍資料即逕向
        綽號「阿強」之男子借車，及詳予約定返還汽車事宜，是認被告確知悉其所
        收受之汽車，係屬來路不明之贓物，要屬無疑。從而，被告收受贓物犯行，
        洵堪認定，自應依法予以論罪科刑。
    (三)竊盜部分：
        被告對此部分之犯行，亦於偵查及本院審理中供認在卷，並經證人壬○○證
        述綦詳，且有贓證物品認領保管收據二紙附卷可稽( 詳九十年度偵字第五五
        二六號偵查卷宗第十一頁及第十二頁 )，復有車輛竊盜、車牌失竊資料個別
        查詢報表〡查詢車輛認可資料一紙附卷可佐( 詳九十年度偵字第五五二六號
        偵查卷宗第十七頁 )，是被告自白與事實相符，應堪採信，本件事證明確，
        被告此部分犯行洵堪認定，亦應依法論科。
二、核被告所為，係犯刑法第二百十六條、第二百十條之行使偽造私文書罪、第三百
    二十條第一項之竊盜罪、第三百四十九條第一項之收受贓物罪及第三百三十九條
    第一項、第二項之詐欺取財、詐欺得利罪。又被告偽造署押之行為，為偽造私文
    書之階段行為，偽造私文書之行為為行使偽造私文書之行為所吸收，均不另論罪
    。又被告所為上開多次收受贓物、詐欺取財、詐欺得利及行使偽造私文書行為，
    時間緊接，所犯基本構成要件相同，顯均係出於概括之犯意為之，為連續犯，爰
    依刑法第五十六條之規定各以一罪論，並均加重其刑。被告所犯上開行使偽造私
    文書、收受贓物、詐欺取財及詐欺得利間有方法結果之牽連犯關係，應從較重之
    行使偽造私文書罪處斷。公訴人起訴事實雖未敘及被告前開冒用乙○○名義申請
    裝設行動電話使用獲取不法利益及行使偽造私文書之犯罪事實，然該部分事實與
    起訴事實既有牽連犯之裁判上一罪關係，基於審判不可分原則，本院自應併予審
    究。被告所犯前揭行使偽造私文書、竊盜二罪間，犯意各別，罪名有異，應予分
    論併罰。爰審酌被告冒用他人名義偽造私文書申請行動電話門號使用，藉以獲取
    免付通話費用之不法利益金額總計為一萬五千三百三十四元，復多次收受贓物，
    致被害人財產上受損，且竊取汽車之財物價值匪微，及其犯罪之動機、手段、目
    的、犯罪後之態度等一切情狀，分別量處如主文所示之刑，並定其應執行之刑，
    以示懲儆。
三、被告在中華電信股份有限公司新竹營運處行動電話業務( 租用＼異動 )申請書公
    司留存聯二紙上，偽簽「乙○○」之署押各一枚，及於該二紙申請書客戶留存聯
    上之「乙○○」署押各一枚，暨同意書上偽簽「乙○○」之署押一枚，均應依刑
    法第二百十九條之規定宣告沒收。再扣案之汽車鑰匙一支，被告否認為其所有，
    亦查無其他積極證據足認該鑰匙確係被告所有，乃不予宣告沒收，附此敘明。
據上論斷，應依刑事訴訟法第二百九十九條第一項前段，刑法第五十六條、第二百十
六條、第二百十條、第三百二十條第一項、第三百三十九條第一項、第二項、第三百
四十九條第一項、第五十五條、第五十一條第五款、第二百十九條，罰金罰鍰提高標
準條例第一條前段，判決如主文。
本案經檢察官劉邦繡到庭執行職務。
中      華      民      國    九十一    年      七      月    二十六    日
                                  臺灣新竹地方法院刑事第一庭
                                      法  官  王佳惠
右正本證明與原本無異。
如不服本判決，應於判決送達後十日內向本院提出上訴狀( 應附繕本 )，上訴於臺灣
高等法院。
                                      書記官  江靜玲
中      華      民      國    九十一    年      七      月    二十九    日
附錄本案論罪科刑之主要法條：刑法第二百十條、第二百十六條、第三百二十條第一
                            項、第三百四十九條第一項。
中華民國刑法第二百一十條
 (偽造變造私文書罪)
偽造、變造私文書，足以生損害於公眾或他人者，處五年以下有期徒刑。
中華民國刑法第二百一十六條
 (行使偽造變造或登載不實之文書罪)
行使第二百十條至第二百十五條之文書者，依偽造、變造文書或登載不實事項或使登
載不實事項之規定處斷。
中華民國刑法第三百二十條第一項
意圖為自己或第三人不法之所有，而竊取他人之動產者，為竊盜罪，處五年以下有期
徒刑、拘役或五百元以下罰金。
中華民國刑法第三百四十九條第一項
收受贓物者，處三年以下有期徒刑、拘役或五百元以下罰金。
